【裁判字號】    92,易,1811
【裁判日期】    920808
【裁判案由】    贓物
【裁判全文】
臺灣臺中地方法院刑事判決                        九十二年度易字第一八一一號
    公  訴  人  臺灣臺中地方法院檢察署檢察官
    被      告  甲○○
右列被告因贓物案件，經檢察官提起公訴（九十二年度偵字第七二六八、一０四六八
號），本院判決如左：
    主  文
甲○○連續故買贓物，處拘役伍拾日，如易科罰金，以佰元折算壹日。
    事  實
一、甲○○前於民國（下同）八十五年間因贓物案件，經法院判處拘役五十日確定，
    於八十六年十一月二十五日執行完畢；又於八十六年間因違反動產擔保交易法案
    件，經本院判處拘役三十日確定，因未到案執行，為檢方通緝中（該案於九十二
    年五月三日執行完畢，上開案件均未構成累犯），猶不知悔改，為逃避查緝，其
    基於概括犯意，其可預見不詳姓名之成年男子所出售之ＢＥＮＱ銀白色行動電話
    手機一支（序號：000000000000000號），係來路不明之贓物（
    經查，該手機為丙○○於九十二年一月初某日，在臺中市○○街十七號前，置放
    於汽車駕駛座旁，被一名頭戴全罩式安全帽之不詳姓名男子，趁丙○○卸貨不注
    意之際予以竊取），惟亦不違背其本意，竟於九十二年一月間某日，在臺中市○○路與自由路口跳蚤市場自己之攤位，以新臺幣（下同）八百元向該男子予以故
    買；又承上開概括犯意，可預見不詳姓名之人所出售之乙○○身分證、駕駛執照
    、機車行車執照、健保卡各一張（經查，係乙○○於同年二月中旬某日二十一時
    許，在臺中市○○區○○路與山西路口附近，上開證件連同置於機車上之皮包一
    併失竊），均係贓物，然對上開物品縱係贓物，亦不違背其本意，仍於九十二年
    二月底、三月初某日，在臺中市○○路與自由路口，向不詳姓名之人以不詳價格
    予以故買。嗣於同年三月三十一日十九時許，在臺中市○○區○○路四九三號三
    樓租屋處之房間地上，為警查獲其持有乙○○失竊之身分證、駕駛執照、機車行
    車執照、健保卡各一張；又於同年四月三日上午十時三十分許，經甲○○帶同警
    方至其上開租屋處房間內，起獲丙○○失竊之上開手機一支。
二、案經臺中市警察局第六分局報告及臺中縣警察局移送臺灣臺中地方法院檢察署檢
    察官偵查起訴。
    理  由
一、訊據被告甲○○對於前開手機、證件分係其向不詳姓名之人購得之事實固不否認
    ，惟矢口否認有故買贓物之犯意，辯稱：買時不知手機是贓物；我向不知名的人
    購買舊衣服、首飾，衣服有一、二十件，一次一起買下來，我買下來約一、二個
    禮拜，約九十二年一月底才知道衣服裡面有乙○○的證件；乙○○之身分證、駕
    駛執照、機車行照、健保卡是在一件藍色外套口袋裡面翻出來的，我買時不知道
    有這些證件云云。然查：
（一）本件查獲被告持有的丙○○所有之手機及乙○○所有之身分證、駕照、機車行
      照、健保卡，確係丙○○、乙○○失竊之物，業據證人即被害人丙○○、乙○○陳明失竊情節在卷，並有丙○○、乙○○出具之贓物保管收據在卷可佐，是
      上開物品確係丙○○、乙○○失竊之贓物。
（二）被告對持有上揭手機贓物之來源，係向不知名之人購得之事亦自承在卷，再參
      以被告前曾於八十五年間因收受贓物案件，經本院判處拘役五十日，復經臺灣
      高等法院臺中分院判處上訴駁回確定，其應有收受或購買來路不明之贓物，將
      涉犯收受或故買贓物罪嫌之認識。次查，被告並非經營中古手機交易之人，見
      不詳姓名之人至其攤位向其兜售本件手機，而非至經營中古手機交易之商店出
      售，且以八百元之低價出售，與一般常情有違，應可預見該手機係他人失竊之
      贓物，仍予購買，復對所購手機縱係贓物亦不違背其本意，其具故買贓物之未
      必故意可堪認定，被告所辯：不知手機係贓物云云，顯非可採。
（三）又查，被告對持有乙○○之身分證、駕照、機車行照、健保卡之來源，係向不
      知名之人購得之事亦不否認，且被告於偵訊並供稱：乙○○的證件是在跳蚤市
      場買的，放一堆用塑膠袋裝著等語（偵卷七三頁反面），查乙○○的證件既係
      以塑膠袋裝著，衡情被告於購買之際，自無可能未打開塑膠袋即予以購買，其
      應對塑膠袋內裝著的物品係屬乙○○之證件有所認知，而可預見在跳蚤市場竟
      有出售他人證件，顯係他人竊盜或侵占遺失物之贓物，竟仍不違背其本意，予
      以購買，其具故買贓物之未必故意，亦可認定；再參以被告於取得乙○○之身
      分證後，隨即委請友人周文姬以乙○○名義打電話申請易付卡門號，被告再將
      該申請之門號放於前開手機內使用等情，均據被告自承在卷（九十二年七月七
      日本院訊問），核與證人周文姬所述相符（偵卷第五八頁），顯見被告有使用
      乙○○身分證資料以申請易付卡門號，且將使用乙○○之身分證資料申請之易
      付卡門號，置於上開購得之手機贓物內，以使用該乙○○名義申請之門號，使
      人無從依門號追查知悉被告係該門號及手機之使用者，更足佐證被告有購買取
      得乙○○身分證資料之需要。被告先於警訊辯稱：乙○○的證件是友人阿俊的
      ，阿俊女友叫我代為保管阿俊物品云云，後於偵訊始坦承乙○○之證件係自跳
      蚤市場所購得等語，倘非其購買之際已知係屬贓物，何須於警訊時隱瞞取得乙○○上開證件之來源？被告於本院雖再改口辯稱：乙○○的證件係在所購買的
      衣服內，在一件藍色外套口袋裡面翻出來的，我買時不知道有這些證件云云，
      倘其不知有買到乙○○的證件，何以自警訊、偵訊隻語未提及證件係自購買之
      藍色外套口袋內取出之事？且於偵訊時對乙○○證件之來源並供稱：「約九十
      二年三月初，我以二千五百元在臺中市○○路與復興路口跳蚤市場買的，另包
      含一些雜物如電視、手鍊珠、麻將等。（檢察官：買別人的證件做何用？）我
      沒有拿她的證件做壞事，它是放一堆用塑膠袋裝著。」等語，足見其於購買之
      際，已知有乙○○之證件，其於本院再改口稱：買時不知道有這些證件云云，
      顯非可採。綜上所述，事證明確，被告右揭犯行堪予認定。
二、核被告所為，係犯刑法第三百四十九條第二項之故買贓物罪。被告先後二次故買
    贓物犯行，時間緊接，所犯構成要件相同，顯係基於概括犯意為之，依連續犯規
    定論以一罪，並依法加重其刑。爰審酌被告前已有贓物前科，本件再犯故買贓物
    犯行，又其故買之贓物為手機及證件，及其犯罪之動機、方法，所致被害人之損
    失，犯後態度等一切情狀，量處如主文所示之刑，並諭知易科罰金之折算標準。
據上論斷，應依刑事訴訟法第二百九十九條第一項前段，刑法第五十六條、第三百四
十九條第二項、第四十一條第一項前段，罰金罰鍰提高標準條例第一條前段、第二條
，判決如主文。
中      華      民      國    九十二    年      八      月      八      日
                                        臺灣臺中地方法院刑事第四庭
                                            法  官    黃  家  慧
右正本證明與原本無異。
如不服本判決，應於送達後十日內向本院提出上訴狀(須附繕本)，上訴於臺灣高等
法院臺中分院。
                                            書記官
中      華      民      國    九十二    年      八      月      十一    日
附論罪科刑法條
刑法第三百四十九條第二項：
搬運、寄藏、故買贓物或為牙保者，處五年以下有期徒刑、拘役或科或併科一千元以
下罰金。因贓物變得之財物，以贓物論。


司法院資訊處製作；財團法人民間司法改革基金會備份。
